【裁判字號】    88,上訴,1225
【裁判日期】    900417
【裁判案由】    貪污治罪條例
【裁判全文】
臺灣高等法院高雄分院刑事判決          八十八年度上訴字第一二二五號
    上  訴  人  台灣屏東地方法院檢察署檢察官
    被      告  甲○○
    選任辯護人  高宗良
右上訴人因被告貪污案件，不服臺灣屏東地方法院八十七年度訴字第九一號中華民國
八十八年五月卅一日第一審判決（起訴案號：臺灣屏東地方法院檢察署八十三年度偵
字第三八九一號），提起上訴，本院判決如左：
      主      文
上訴駁回。
      理      由
一、本案經本院審理結果，認原審以不能證明被告甲○○犯罪，諭知無罪判決，核無
    不當，應予維持，並引用原審判決書所記載之理由。
二、檢察官上訴意旨雖又指稱：（如附件上訴書所載）。
三、惟查，(一)被告與鍾光孝間，雖為父子關係，但鍾光存係轉包銓發、舜豊、泰誠等
    營造公司向牡丹鄉公所承包之工程，或以銓發等營造公司之廠牌，標得牡丹鄉公
    所之工程，均不能執此即認定被告必有洩漏底價之圖利犯行。(二)牡丹鄉公所於八
    十二、三年間之議價工程（工程款新台幣一百萬以下之工程），十之八、九由林
    尚真管理之銓發、舜豊二家公司取得，縱令係被告以電話或寫信通知林尚真前往
    議價，均屬通知廠商前往議價所必然之行為，而所會議之工程款，如在底價許可
    之範圍內，則十之八、九之工程，由該二家公司取得，其所領取之工程款，乃屬
    合法之利益，不能指為圖取不法利益。如謂該議價工程係由鍾光孝以上述方式取
    得工程款由鍾光孝領取，因不能證明議價不法亦難認被告不法圖利情事。(三)林尚
    真曾多標取工程，而委由鍾光孝借款繳納押標金，鍾光孝乃向其妹鍾明倖借用等
    情，分據證人林尚真、鍾光孝、鍾明倖證述無訛。且如該工程係鍾光孝以上述方
    式取得，而向其妹鍾明倖借款繳納押標金，既不能證明其取得工程有不法情事，
    即其押標金由何人提供，仍無犯罪可言。(四)牡丹鄉公所招標之工程，其工程估價
    單上之工程項目、單位及數量，係被告所填載，另單價及複價，係包商所寫等情
    ，為被告所供明。觀之附卷各工程之工程估價單上之單位位、數量之筆跡，與單
    價及複價之筆跡，並不相同，是被告所供，尚非虞妄。而屏東縣政府所屬對於招
    標之工程，為避免估價不公及估價差異，於招標時使各投標廠商立足點相同，招
 標機關均於工程估價單上填列工程項目、單位及數量、單價及複價則由承包商計
    算填列，以利工程發包等情，有屏東縣政府八十九年二月八日八九屏府建土字第
    一七六０八號函在卷足憑。被告在工程估價單上填列工程項目、單位及數量，係
    屬職務上之合法行為，公訴人指係被告填載，事先與包商有圖利行為云云，顯係
    未瞭解牡丹鄉公所工程招標程序所致，自不能執此謂被告有圖利犯行。(五)被告製
    作之預算案價格，與包商投標之工程估價單所載價格，相同者無多，此有各該工
    程之預算書及工程估價單在卷可資比對。且各該工程項目之單位及數量，既係估
    價單上所明載，即包商依時價估算，難免無相同之機率。參以工程底價，係在開
    標前十分鐘至半小時，由鄉長林清良決定後，隨即密封，此經證人即牡丹鄉長林
    清良及財經課長王海清具結證實，是被告應無機會於開標前洩漏底價，而圖利包
    商之可能。(六)各該工程之法定利潤如何，實際得利如何，端在編製預算之是否合
    理，及包商之能否  於控制成本，不能以包商之實際得利，高於法定利潤，而謂
    被告必有圖利犯行。
四、綜上所，尚無確切證據足認被告有圖利犯行，上訴意旨指摘原判決不當，為無
    理由，應予駁回。
據上論斷，應依刑事訴訟法第三百六十八條、第三百七十三條，判決如主文。
本案經檢察官張其主到庭執行職務。
中    華    民    國      九十      年       四       月       十七     日
                              臺灣高等法院高雄分院刑事第五庭
                                  審判長法官  吳水木
                                        法官  陳朱貴
                                        法官  洪慶鐘
右正本證明與原本無異。
如不服本判決，應於判決送達後十日內向本院提出上訴狀，其未述理由者並應於提
出上訴狀後十日內向本院補提理由書（應附繕本)。
                                      書記官  陳金卿
中    華    民    國      九十      年       四       月       十八     日
                                                                   Ａ
臺灣屏東地方法院刑事判決              八十七年度訴字第九一號
    公  訴  人  臺灣屏東地方法院檢察署檢察官
    被      告  甲○○  男五十五歲（民國○○○年○○月○○○日生)
                        住屏東縣牡丹鄉○○村○○路十二之一號
                        身分證統一編號：Ｚ000000000號
    選任辯護人  高宗良律師
右被告因貪污案件，經檢察官提起公訴（八十三年度偵字第三八九一號），本院判決
如左︰
    主  文
甲○○無罪。
    理  由
一、公訴意旨略以被告甲○○係屏東縣牡丹鄉公所財經課技士，負責該鄉公所各類工
    程之主辦及監工，係依據法令從事公務之人員，基於圖利自己及其子鍾光孝之概
    括犯意，自附表所示民國八十二年五月間起，於承辦該鄉○○○村○○路○○道
    路改善工程」、「牡丹鄉公所衛生設備」、「牡丹村護岸工程」、「東源村公墓
    道路改善工程」、「石門村巷道改善工程」、「旭海村道路改善工程」、「牡丹
    鄉籃網球場第二期工程」、「石門村防災工程」及「上牡丹巷道改善工程」時，
    利用「屏東縣政府營繕工程及購置定製變賣財物招標、比價、議價限額及辦理方
    式」規定工程金額在新台幣（下同）一百萬元以下底價先後得標，並於得標後交
    由其子鍾光孝施工，並於完工後，以各該得標公司名義請領工程款，計圖得不法
    利益至少五十四萬三千一百元以上，因認其涉犯貪污治罪條例第六條第一項之圖
    利罪嫌。
二、按犯罪事實應依證據認之，如未能發現相當之證據或證據不足以證明，自不能以
    推測或擬制之方法以為裁判之基礎，又不能證明被告犯罪者，應諭知無罪之判決
    ，刑事訴訟法第一百五十四條、第三百零一條第一項分別定有明文。
三、本件公訴人認被告有圖利犯行，係以證人鍾光孝、李秋珠於八十三年三月十八日
    之證詞及鍾光孝對得標公司工程內容至為熟悉且「牡丹鄉石門村部落防災工程」
    之工程押標金係由鍾光孝之妹鍾明倖所匯出，可知被告係利用其主辦工程機會，
    以職務上知悉底價，借他人廠牌得標，而圖謀不法利益為主要論據；惟訊之被告
    甲○○堅決否認圖利犯行，辯稱：伊均依照規定辦理招標工作，並無洩漏底價予
    他人，其子鍾光孝固然有承造工程，但與伊無涉等語。
四、經查：前揭各項工程所定底價於屏東縣政府送議會審查之預算書，本即有明列預
    算所需，惟只係供參考之用，實際招標時，於比價方式，係由鄉公所找二家以上
    廠商，由鄉公所提供估價明細表，由廠商填寫標單送至鄉公所後，再由鄉公所比
    較（與鄉公所所定底價比較）取一最低者（在底價以下）。本件被告甲○○既為
    主辦人，其工程即在比較各送標單之廠商底價，符合者被告即簽公文交由上級批
    核。若為公開招標，則必須由鄉公所公告，於一定期間內由廠商領標，填寫標單
    、送標單，最後於開標前十至十五分鐘由鄉長定底價，隨即加以密封，只有鑑標
    人及主計人員知道底價等情，已據被告供述甚明，並經證人即鄉長林清良到庭結
    證屬實，則本件被告能否將底價洩漏予他人，已非無疑，又各工程所定之法定利
    潤仍係鄉公所於計算各該前揭工程預算時，廠商可能賺取之利潤，至實際得利若
    干乃涉及廠商之成本控制，施工進度、原料採購而定，其實際得利絕非如附表實
    際得利欄所列之金額（有廠商因成本控制最終而虧損者），因此公訴人以該金額
    為廠商得利之金額，亦有所誤會。
五、次查：證人鍾光孝、李秋珠於八十三年三月十八日檢察官訊問時證稱者均係指與
    廠商間之工作分配及工程款如何支付等情，均未涉及被告甲○○有與之合夥承包
    工程或有互相勾串、洩漏底價之情事，則公訴人認證人有供述被告如何利用聯務
    上之機會洩漏底價、借牌投標、共同圖利一節，顯非事實，又證人鍾光孝係一從
    事土木工程之人，其或因與廠商合夥或投資廠商，且該等廠商經常承包鄉工所之
    工程或鍾光孝因其父親之故而知悉鄉公所有工程要發包，故而以廠商之名義參與
    競標，其因此較知悉工程內容，甚且以其妹鍾明倖之名義匯出押標金，但此與其
    在鄉公所擔任財經技士之父親甲○○並無關係，即法律上不能認承辦人員之兒子
    就某工程得標，即認其父親必然有洩漏底價而共圖不法利益，亦即證人鍾光孝（
    或廠商）是否能得標與被告有否洩漏底價，二者間並無必然之關係，又本件公訴
    人就被告於何時、何地、如何借牌及洩漏等情均付諸闕如，況上開得標廠商除本
    件之外，尚有承包牡丹鄉公所其餘之工程，有承包資料在卷可稽，並未見有何弊
    端，亦未見公訴人將之列為偵辦之對象，本件被告或許知道其子鍾光孝以廠商名
    義前來投標並未加以規勸或禁止，而有違鄉公所內部規範或公務員服務法之規定
    ，但仍不得以此認定其必然有洩漏底價之情事，此乃證據法則上當然之理，此外
    ，復查無其他確切證據足資證明被告有何與其事借牌投標、洩漏工程底價圖利自
    己及他人之犯行，其犯罪即屬不能證明，爰為其無罪之諭知。
據上論斷，應依刑事訴訟法第三百零一條第一項，判決如主文。
本案經檢察官羅森德到庭執行職務。
中      華      民      國    八十八    年      五      月    三十一    日
                                    臺灣屏東地方法院刑事第一庭
              法  官  黃  國  永
右判決正本證明與原本無異。
對於本判決如有不服應於收受送達後十日內向本院提出上訴書狀上訴於台灣高等法院
高雄分院並按他造當事人之人數附具繕本。
                                        書記官  高      嶙
中      華      民      國    八十八    年      六      月     四       日


司法院資訊處製作；財團法人民間司法改革基金會備份。
